臺灣臺北地方法院刑事判決　　　　　　 100年度易字第1091號
公　訴　人　臺灣臺北地方法院檢察署檢察官
被　　　告　陳捷昕
上列被告因詐欺案件，經檢察官提起公訴（一○○年度偵緝字第
三六五號），被告於準備程序中先就被訴事實為有罪之陳述，經
本院告以簡式審判之旨，並聽取當事人之意見後，本院合議庭裁
定行簡式審判程序，判決如下：
    主  文
陳捷昕幫助意圖為自己不法之所有，以詐術使人將本人之物交付
，累犯，處拘役伍拾日，如易科罰金，以新臺幣壹仟元折算壹日
。
    事  實
一、陳捷昕前於(一)民國九十四年間，因竊盜案件，經本院以九十
    四年度易字第六五五號刑事判決，判處有期徒刑六月、緩刑
    二年確定，嗣經撤銷緩刑並減刑為有期徒刑三月確定，於九
    十七年二月四日易科罰金執行完畢；又於(二)九十五年間，因
    竊盜案件，經臺灣士林地方法院以九十五年度士簡字第一一
    九二號刑事判決，判處有期徒刑三月確定，嗣經同院以九十
    六年度聲減字第六四○號裁定減刑為有期徒刑一月又十五日
    確定，於九十六年九月二十一日易科罰金執行完畢。
二、陳捷昕明知將金融帳戶之存摺、金融卡及密碼提供予他人使
    用，將可能幫助他人遂行詐騙行為，仍基於幫助他人詐欺取
    財之犯意，於九十七年十二月二十三日或同年月二十四日，
    在新北市板橋區板橋火車站前，將其前所申辦之國泰世華商
    業銀行股份有限公司（下稱國泰世華銀行）大安分行第00
    0000000000號帳戶（下稱系爭帳戶）之存摺、金
    融卡及密碼，提供予真實姓名、年籍不詳之成年人使用以幫
    助之。嗣該成年人即基於意圖為自己不法所有之犯意，於九
    十七年十二月二十五日十七時三十五分許，去電麥威國，佯
    稱：其先前透過網路購物，誤設為自動扣款，需透過自動提
    款機操作以解除設定云云，致麥威國不疑有他，乃依該成年
    人之指示，於同日十八時十七分許，前往新竹市○○路三○
    ○號大潤發流通事業股份有限公司新竹忠孝店，操作國泰世
    華銀行設於該處之自動櫃員機，匯款新臺幣（下同）二萬九
    千九百八十七元至系爭銀行帳戶內，旋遭該成年人提領一空
    。嗣因麥威國察覺有異，乃報警處理，而循線查知上情。
三、案經臺北市政府警察局大安分局報告臺灣臺北地方法院檢察
    署（下稱臺北地檢署）檢察官偵查起訴。
    理  由
一、認定事實所憑之證據：
    上開事實二之部分，業據被告陳捷昕於本院一○○年五月九
    日審理時供承不諱（本院當日審判筆錄參照），核與證人即
    被害人麥威國之證述情節大致相符（臺北地檢署九十八年度
    偵字第一一○一八號卷第六頁至第八頁參照），並有自動櫃
    員機交易明細表一紙、國泰世華銀行檢附系爭帳戶之開戶資
    料、交易明細、金融卡掛失暨補發資料等件附卷可稽（臺北
    地檢署九十八年度偵字第一一○一八號卷第九頁、第十三頁
    至第十七頁，一○○年度偵字第三六五號卷第三三頁至第四
    一頁、第五一頁、第五二頁參照），堪認被告所為任意性自
    白核與事實相符，堪予採信。綜上所述，本件事證明確，被
    告犯行堪以認定，應予依法論科。
二、論罪科刑之法律適用：
  (一)按刑法上之幫助犯，係對於犯罪與正犯有共同之認識，而以
    幫助之意思，對於正犯資以助力，而未參與實施犯罪之行為
    者而言（最高法院七十五年度臺上字第一五○九號、八十八
    年度臺上字第一二七○號判決亦同此意旨）。是以，如未參
    與實施犯罪構成要件之行為，且係出於幫助之意思提供助力
    ，即屬幫助犯，而非共同正犯。本件被告陳捷昕基於幫助之
    犯意，提供系爭帳戶存摺、金融卡及密碼予真實姓名、年籍
    不詳之成年人，該成年人利用被告之幫助，意圖為自己不法
    之所有，施用詐術使被害人麥威國陷於錯誤，因而匯款至被
    告所提供之系爭帳戶內，是被告所為係參與詐欺罪構成要件
    以外之行為，且在無證據證明被告係以正犯而非以幫助犯之
    犯意參與犯罪之情形下，應認其所為係幫助犯而非正犯行為
    。是核被告戴元義所為，係幫助犯刑法第三百三十九條第一
    項詐欺取財罪。
  (二)查被告有如事實一之部分所載之犯罪科刑及執行情形，有臺
    灣高等法院被告前案紀錄表及被告所犯上開案件之判決書各
    一份在卷可稽，其於有期徒刑執行完畢五年內，故意再犯本
    件有期徒刑以上之罪，為累犯，應依刑法第四十七條第一項
    規定加重其刑。又被告係幫助他人犯上開詐欺取財罪，爰依
    刑法第三十條第二項之規定，按正犯之刑減輕之，並依法先
    加後減之。
  (三)爰審酌被告所為已影響社會正常交易安全，增加被害人尋求
    救濟之困難，並使犯罪之追查趨於複雜，危害社會情節甚鉅
    等，本應予以嚴懲，惟其犯後坦承犯行，態度良好，頗知悔
    悟，足認其尚有改過遷善之可能及其他一切情狀，量處如主
    文所示之刑，並諭知易科罰金之折算標準，以示懲儆。
據上論斷，應依刑事訴訟法第二百七十三條第一項、第二百九十
九條第一項前段，刑法第三百三十九條第一項、第三十條、第四
十七條第一項、第四十一條第一項前段，刑法施行法第一條之一
，判決如主文。
本案經檢察官郭麗娟到庭執行職務。
中    華    民    國   100    年    5     月    23    日
                  刑事第五庭    法  官  張詩芸
以上正本證明與原本無異。
如不服本判決應於收受送達後10日內向本院提出上訴書狀，並應
敘述具體理由；其未敘述上訴理由者，應於上訴期間屆滿後20日
內向本院補提理由書（均須按他造當事人之人數附繕本）「切勿
逕送上級法院」。告訴人或被害人如對於本判決不服者，應具備
理由請求檢察官上訴，其上訴期間之計算係以檢察官收受判決正
本之日期為準。
                                書記官  宋德華
中    華    民    國   100    年    5     月    23    日
附錄本案論罪科刑法條全文
中華民國刑法第三十條
（幫助犯及其處罰）
幫助他人實行犯罪行為者，為幫助犯。雖他人不知幫助之情者，
亦同。
幫助犯之處罰，得按正犯之刑減輕之。
中華民國刑法第三百三十九條
（普通詐欺罪）
意圖為自己或第三人不法之所有，以詐術使人將本人或第三人之
物交付者，處五年以下有期徒刑、拘役或科或併科一千元以下罰
金。
以前項方法得財產上不法之利益或使第三人得之者，亦同。
前二項之未遂犯罰之。